臺灣高等法院臺南分院刑事裁定
111年度聲再字第71號
聲  請  人  
即受判決人  張煉福
上列聲請人因違反毒品危害防制條例案件，對於本院108年度上
訴字第522號中華民國108年6月27日第二審確定判決（原審案號
：臺灣嘉義地方法院107年度訴字第696號，起訴案號：臺灣嘉義
地方檢察署107年度偵字第1690號），聲請再審，本院裁定如下
：
    主  文
再審之聲請駁回。
    理  由
一、聲請意旨略稱：再審聲請人即受判決人張煉福（下稱被告）
    依刑事訴訟法第420條第1項第6款規定向法院聲請再審，理
    由如下：㈠辦理我的同居人高麗珠和我案件是縣警局同一樣
    員警。㈡證人證詞反覆部分，因證人林鑑鏞本來是我的好朋
    友。而當時人在嘉義看守所執行，不知道他有說我同居人高
    麗珠賣毒品給他，案子已經在嘉義地院了，然而他們同隊員
    警再和證人林鑑鏞說「你說高麗珠有賣你毒品。等張煉福出
    來時你要怎麼面對他」，那時我還沒有假釋出監，員警就已
    經聲請監聽了，當我出監時，是以朋友立場打電話約他到公
    園聊天，而第一句話就問我高麗珠人去那裏，我還不知道說
    通緝被抓了，後來我才知道他可能覺得良心不安，才會證詞
    反覆不一，這樣也能判嗎？㈢現在法庭上法令改無證據，就
    認定犯罪就判罪是嗎？監聽的時間那麼長，如果被告張煉福
    真的有販賣難道只賣一個人，毒品價錢新台幣（下同）1000
    元，麻煩庭上查被告張煉福的犯罪紀錄，從頭至尾就連現在
    沒有也要判。㈣被告張煉福從嘉義看守所出來前鐵皮屋的老
    板家中沒工作做，所以休息一段時間後開始工作都在嘉義縣
    市，一審法官問有沒有外出地去工作，被告張煉福回答沒有
    ，每日工作日領1500元，早出晚回，家中種水果是給親朋好
    友吃，不是賣老板（住中埔鄉李士林00000****0），被告張
    煉福於85年犯案就怕到，所以不可能販賣，證人林鑑鏞是被
    檢警人員利用，很多人和被告一樣。㈤證人林鑑鏞和被告張
    煉福是在嘉義看守所認識，兩人相處良好，毒品都會互相請
    ，林鑑鏞也知道被告張煉福工作沒固定，所以林鑑鏞塞1000
    元給被告張煉福做生活費。被告張煉福推說不用，兩人把錢
    推來推去等，被告張煉福因長期出入監所，深知毒品販賣罪
    刑重，僅食用，並無意販賣，懇請法官、檢察官依據證據來
    審理，無證據判刑，被告張煉福不服判決，提起再審等語。
二、按再審制度，係為發現確實之事實真相，以實現公平正義，
    而於案件判決確定之後，另設救濟之特別管道，重在糾正原
    確定判決所認定之事實錯誤，但因不能排除某些人可能出於
    惡意或其他目的，利用此方式延宕、纏訟，有害判決之安定
    性，故立有嚴格之條件限制。按有罪之判決確定後，因發現
    新事實或新證據，單獨或與先前之證據綜合判斷，足認受有
    罪判決之人應受無罪、免訴、免刑或輕於原判決所認罪名之
    判決者，為受判決人之利益，得聲請再審；第1項第6款之新
    事實或新證據，指判決確定前已存在或成立而未及調查斟酌
    ，及判決確定後始存在或成立之事實、證據，刑事訴訟法第
    420條第1項第6款、第3項分別定有明文。準此，所謂「新事
    實」或「新證據」，須具有未判斷資料性之「新規性」，舉
    凡法院未經發現而不及調查審酌，不論該事實或證據之成立
    或存在，係在判決確定之前或之後，就其實質之證據價值未
    曾予評價者而言。如受判決人提出之事實或證據，業經法院
    在審判程序中為調查、辯論，無論最終在原確定判決中本於
    自由心證論述其取捨判斷之理由；抑或捨棄不採卻未敘明其
    捨棄理由之情事，均非未及調查斟酌之情形。通過新規性之
    審查後，尚須審查證據之「顯著性」，此重在證據之證明力
    ，由法院就該新事實或新證據，不論係單獨或與先前之證據
    綜合判斷，須使再審法院對原確定判決認定之事實產生合理
    懷疑，並認足以動搖原確定判決而為有利受判決人之蓋然性
    存在。而該等事實或證據是否足使再審法院合理相信足以動
    搖原有罪之確定判決，而開啟再審程式，當受客觀存在的經
    驗法則、論理法則所支配，並非聲請人任憑主觀、片面自作
    主張，就已完足。如聲請再審之理由僅係對原確定判決之認
    定事實再行爭辯，或對原確定判決採證認事職權之適法行使
    ，任意指摘，或對法院依職權取捨證據持相異評價，縱法院
    審酌上開證據，仍無法動搖原確定判決之結果者，亦不符合
    此條款所定提起再審之要件（最高法院109年度台抗字第263
    號刑事裁定意旨參照）。從而，聲請人依憑其片面、主觀所
    主張之證據，無論新、舊、單獨或結合其他卷存證據觀察，
    綜合判斷之評價結果，如客觀上尚難認為足以動搖第二審確
    定判決所認定之事實者，同無准許再審之餘地。
三、經查：
  ㈠被告經本院108年度上訴字第522號判決（下稱原判決）認其
    基於販賣第二級毒品以牟利之犯意，於如原判決附表編號1
    所示時間、地點，以該價格及交易方式，販賣甲基安非他命
    予林鑑鏞1次，及如附表編號2、3所示之時、地，無償轉讓
    禁藥甲基安非他命予郭昭良2次，分係犯毒品危害防制條例
    第4條第2項販賣第二級毒品罪（1罪）、藥事法第83條第1項
    轉讓禁藥罪（2罪）判處罪刑，被告上訴最高法院109年5月2
    0日以109年度台上字第2350號駁回上訴確定，原判決已就認
    定被告犯罪及證據取捨之理由，詳述所憑之依據及得心證之
    理由，有本院前開原判決判決書、臺灣高等法院被告前案紀
    錄表附卷可憑，並經本院調閱原確定判決全卷查核屬實。
  ㈡被告上開聲請意旨所主張關於原判決認定其販賣第二級毒品
    甲基安非他命予林鑑鏞1次之事實，業據原判決理由欄(二、
    如附表編號1 所示販賣第二級毒品部分)敘明認定理由如下
    ：
　⒈原判決以附表編號1 所示被告販賣第二級毒品甲基安非他命
    予證人林鑑鏞1次之犯罪事實，經訊問被告承認與證人林鑑
    鏞電話聯繫後，有於106年12月30日19時許在嘉義市「228紀
    念公園」見面，並向林鑑鏞拿取1000元之事實，被告雖矢口
    否認販賣甲基安非他命的犯行，辯稱：我當日打電話約林鑑
    鏞到公園見面的目的是要向他借錢，順便聊最近雙方沒在一
    起，彼此都在做什麼，我此次主要目的是向他借錢，順便聊
    天，並無毒品交易云云。經原判決查認被告於附表編號1 所
    示販賣甲基安非他命給林鑑鏞的犯行，係以⑴證人林鑑鏞於
    偵查及原審審理時均證稱於上述時地向被告以1000元之價格
    購買甲基安非他命毒品之事實明確，其與被告素無仇隙，亦
    無糾紛或有何不愉快之情，已據證人林鑑鏞證述明確（原審
    卷第181頁，即第一審卷，下同），是證人林鑑鏞自無設詞
    誣陷被告的可能，且證人林鑑鏞有施用甲基安非他命習慣之
    情，已據其證述無誤（原審卷第182頁），並有其前科紀錄
    可佐，是其自有購毒之需求，故證人林鑑鏞證稱於上開時地
    以1000元的代價向被告購買1包甲基安非他命之情，應有相
    當之可信度。⑵且原判決亦說明證人一度證稱被告沒有跟我
    拿錢，然依證人林鑑鏞於原審證稱：「我看那一包大約1000
    元價值，我拿1000元給被告，被告推說不用，後我又把1000
    元拿給被告，並說你也沒有錢，拿去當生活費，被告才收10
    00元」、「我跟被告在228公園把錢推來推去」云云。惟甲
    基安非他命取之不易，被告既然大老遠跑到228公園將甲基
    安非他命賣給證人林鑑鏞豈有不收價金之理？再者，賣出貨
    物當然要收取價金，此乃市場交易法則，被告怎會推說不用
    價金反而於林鑑鏞聲稱要給當生活費時才收下？此種說法悖
    於常理。證人林鑑鏞顯是要將此轉成非毒品交易之價金以迴
    護被告，是其此部分所述，並不可採之理由。⑶並依卷附監
    聽譯文內容顯示被告稱呼證人林鑑鏞「勇哥」並表示自己在
    「公園」後邀約證人林鑑鏞見面，旋即結束通話，顯見雙方
    對彼此相當熟稔，彼此互動有一定默契，佐以本件被告於偵
    查中已承認曾轉讓毒品予林鑑鏞等語（見偵卷第75頁）；於
    原審審理時復又承認2人已有默契會相約在228公園內見面交
    付或施用毒品之情（見原審卷第178頁），可見其與證人林
    鑑鏞以簡短的電話內容約定時間、地點，雙方即可達成一定
    的毒品交易默契，且被告亦自承與林鑑鏞通話如上開監聽譯
    文內容後，2人大約在下午7點鐘左右至228公園見面，並收
    取林鑑鏞交付之1000元等語（見原審卷第197-198頁），被
    告所供述雙方見面時地及自林鑑鏞取得之現金的金額均與證
    人林鑑鏞所述內容相符，益見證人林鑑鏞上開所述，應與事
    實相符，而可採信。⑷至於被告雖辯稱：伊當日打電話約林
    鑑鏞到公園見面的目的是要向他借錢，順便聊天而已，並無
    交易毒品云云、伊當時甫出獄，並無毒品來源，不可能交付
    毒品予林鑑鏞云云。然以被告供詞前後反覆不定，明顯有所
    隱瞞，且衡諸常情，證人與被告非親非故，豈會平白無故特
    意赴約給付被告生活費？又被告如果要向林鑑鏞借錢，此並
    非違法的事情，衡情，應會在電話中明講以免雙方白跑一趟
    ，然該通電話中均無談及借錢一事；何況被告亦稱沒約定還
    錢的期日等語，此與一般借錢習慣不符，因此其所謂收到該
    1000元是借款云云，顯非可信。及被告曾指證蔡○○於106年1
    2月17日販賣第二級毒品予伊、可證明被告於假釋出獄後即
    與毒友往來甚密，復佐以其業已坦承本案如附表編號2於一
    週後之107年1月7日轉讓第二級毒品予郭昭良之犯行，足見
    被告確有取得甲基安非他命之管道，被告辯稱並無毒品來源
    ，不可能販毒云云，顯屬卸責之詞，無可採信（原判決理由
    二、㈥、㈦）。⑸另被告辯護人於原審辯稱：被告於106年11月
    28日假釋出獄，警方於同日上線監聽後，僅有被告於106年1
    2月30日當日主動打電話給證人林鑑鏞之監聽譯文，此與證
    人林鑑鏞於偵查中證述有與被告聯絡要被告幫忙拿1000元之
    甲基安非他命之證述及於原審審理時證述需要毒品時會主動
    打電話給被告之情節均不符，不可貿然採信；又本案的監聽
    譯文內容極為簡略，對照107年1月21日的5通調貨購毒的監
    聽內容非常詳細（如原判決附表二所示），可以看出本案的
    通話內容與毒品交易無關云云。經查，證人林鑑鏞確有於10
    7年1月21日主動打電話給被告商討購買（或請被告調貨）甲
    基安非他命之情，有該監聽譯文可稽（見警卷第35-36頁）
    ，因此其乃證稱：有需要毒品時會主動打電話給被告等語，
    此正符合事實，是辯護人於原審所辯，尚有誤會。次查，雖
    然106年12月30日之前未見被告與林鑑鏞雙方另有其他的通
    聯紀錄，然被告除使用本案的0000000000號行動電話門號外
    ，尚有使用0000000000、0000000000等行動電話門號之情，
    已據其自承在卷（見警卷第5號），是證人林鑑鏞仍可以其
    他門號的電話與被告上開各門號的行動電話聯絡，自不能以
    本案之前未發現有其雙方的通聯紀錄即認證人林鑑鏞所述與
    事實不符。另查，上開107年1月21日的5通電話內容是證人
    林鑑鏞一直催促被告快點到毒品上手，被告亦不斷的向上手
    調貨才持續與證人林鑑鏞保持聯絡，因而有上開5通密集且
    詳細的通話內容，然本案被告本身即有毒品，且與證人林鑑
    鏞達成相當的默契，所以不需在本案的電話中有過多的交談
    ，辯護人以此認被告無販毒行為云云，自非可取。至辯護人
    另稱：證人林鑑鏞本身是吸毒之人，與被告有對立之利害關
    係，而本案之通訊監察譯文內容並未明確談毒品買賣，在無
    補強證據情形下，不可貿然認定被告之犯罪事實，又本次是
    被告主動找林鑑鏞，則被告身上有無毒品，實有疑義，被告
    當日僅是前往向林鑑鏞拿錢或借錢，並無交易毒品云云。經
    查，上開監聽譯文雖無明確談及毒品交易事實，惟毒品交易
    均於隱密下進行，雙方以簡單的用語即可達成默契，是縱使
    雙方無明確之毒品買賣內容，然如上所述，並非不可以之為
    補強，況且被告若是要向證人林鑑鏞借錢，為了避免林鑑鏞
    出門未帶錢而白跑一趟，衡情，應會在預先告知對方此事，
    然被告竟隻字未提，是借錢一事，顯非實在；而被告確有收
    到1000元之情，已據其供承如上，並經證人林鑑鏞證述屬實
    ，此1000元既非借款，被告又無合理的解釋，參酌證人林鑑
    鏞歷次證詞，可認定是毒品交易的價金無誤；此外，依據被
    告於107年1月21日的監聽譯文顯示，證人林鑑鏞確有向被告
    調貨（即買毒品）之情，有毒品交易之嫌，雖證人林鑑鏞證
    稱此次因被告找不到毒品上手而未能完成交易而未成案，然
    亦可徵證人林鑑鏞知道被告有在販毒而於106年12月30日下
    午與被告相約在嘉義228公園為甲基安非他命交易之情，應
    非子虛。又販毒的人基於某種原因主動打電話給購毒者，亦
    所在多有，辯護人以被告主動打電話給證人林鑑鏞而認被告
    本身無毒品，不可能販毒云云，其理由過於牽強，辯護人此
    部分所辯，亦非可取（原判決理由二、㈧、㈨）。⑹原判決並
    研酌被告與證人林鑑鏞並非至親或有錢財共通關係，是被告
    本次若無藉此牟利之情，自無費心相約見面並交付毒品，而
    甘冒販賣第二級毒品罪責，且證人林鑑鏞向被告取得毒品時
    ，並已交付特定金額1000元予被告作為代價，核屬有償行為
    ，自足堪認定被告確係基於營利之意圖而販賣，且應有相當
    之利益無疑。
　⒉原判決依據被告的部分自白、證人林鑑鏞的詳細指證，佐以
    案發時的監聽譯文及被告確有收到1000元的現金，而被告又
    不能合理說明收取現金的原因，證人林鑑鏞所述該現金是毒
    品交易的價金，反而較為可信；參以被告於107年1月21日有
    向上手調貨給林鑑鏞，可以推論林鑑鏞之前已有向被告購買
    毒品，故而熟悉此門道而再次打電話向被告調貨，而被告與
    毒友過往密切，已有毒品來源可供轉讓（轉給郭昭良）及販
    賣等情綜合判斷，依據吾人一般的經驗法則，本於推論作用
    ，自可認定被告確有本次的販賣毒品犯行無訛。被告辯稱與
    林鑑鏞約見面是為了借錢兼聊天，並無毒品交易，且林鑑鏞
    所述前後不一，又無補強證據可資佐證，不能證明犯罪云云
    ，顯是圖卸之詞，不足採信。
　⒊綜觀原判決上述判決理由，係依據上開證據調查結果而為論
    斷，對聲請人否認犯罪之答辯及辯護人所為之辯護，亦逐一
    指駁說明，對於證據之取捨、認定，已依職權予以審酌，且
    於判決理由欄中詳為論述。核其論斷作為，皆為法院職權之
    適當行使，所為論述俱與卷證相符，亦無悖於經驗法則或論
    理法則之情事。
　㈢本件聲請意旨所指之「證人林鑑鏞證詞反覆部分」、「證人
    林鑑鏞是被檢警人員利用，很多人和被告一樣」、「林鑑鏞
    也知道被告張煉福工作沒固定，所以林鑑鏞塞1000元給被告
    張煉福做生活費。被告張煉福推說不用，兩人把錢推來推去
    等」、「監聽的時間那麼長，如果被告張煉福真的有販賣難
    道只賣一個人，毒品價錢1000元，麻煩庭上查被告張煉福的
    犯罪紀錄，從頭至尾就連現在沒有也要判」云云，而質疑本
    件並無證據而判刑，執為再審事由。惟衡以本案被告販賣毒
    品予證人林鑑鏞1次之犯罪事實，原判決除依據被告的部分
    自白外，針對證人林鑑鏞的詳細指證亦有其具結證述明確，
    且有如原判決理由㈤所示警監聽被告與證人林鑑鏞於106年12
    月30日下午6時57分42秒許之間的對話譯文補強證人林鑑鏞
    之上述證述內容，經原一審及原判決合法調查其證詞之真實
    性，均一一論述被告上述聲請意旨爭執部分，足認聲請人此
    部分之主張，僅就卷內業已成立且經調查、斟酌之證據資料
    再行爭辯，或對於法院取捨證據之職權行使，徒憑己意任意
    指摘，或對證據之證明力持相異評價，均不合再審要件。再
    聲請人所指證人林鑑鏞證詞反覆，意指上述證人證詞虛偽，
    顯然係以刑事訴訟法第420 條第1 項第2 款「原判決所憑之
    證言、鑑定或通譯已證明其為虛偽者。」為再審理由；則依
    同條第2 項規定，所憑之「原判決所憑之證言虛偽」之證明
    ，必須以經判決確定，或其刑事訴訟不能開始或續行非因證
    據不足者為限，始得為之。而依前述說明所謂「其刑事訴訟
    不能開始或續行，非因證據不足者為限」，係指存在有事實
    上（如行為者已死亡、所在不明、意思能力欠缺等）或法律
    上（如追訴權時效已完成、大赦等）之障礙，致刑事訴訟不
    能開始或續行，方得以此取代「判決確定」之證明，而據以
    聲請再審；且以原確定判決所憑之證言為虛偽，作為提起再
    審聲請之原因者，如未提出證人經判決確定為偽證，或其刑
    事訴訟之不能開始、續行，非因證據不足之證明者，即應以
    裁定駁回其再審之聲請（最高法院80年度台抗字第650 號刑
    事裁定意旨參照）。又按經交互詰問後，於綜核證人歷次陳
    述之內容時（包括檢察官偵訊時之陳述、法院審理時之陳述
    ，以及於容許警詢陳述做為證據時之警詢內容），自應著重
    於證人對於待證事實主要內容之先後陳述有無重大歧異，藉
    此以判斷其證詞之證明力高低，不得僅因證人於警詢或檢察
    官偵訊時所供述之部分內容不確定；或證人於交互詰問過程
    中，就同一問題之回答有先後更正不一致之處；或證人於警
    詢或檢察官偵訊中所證述之內容，與其於交互詰問時所證述
    之內容未完全一致，即全盤否認證人證詞之真實性（最高法
    院96年度台上字第636號判決意旨參照）。證人林鑑鏞於該
    案偵查中、原審審理時確實曾簽具證人結文擔保其證詞之真
    實性而為證述，證人證言且為原判決論理後認為無偽證之可
    能據為判決所憑，並就證人林鑑鏞所述被告就1000元之毒品
    交易金額有無推卻、收取之證詞差異為論理而認本次毒品交
    易確有交付金錢既遂之情，已如前述，且就被告所辯其所供
    向證人林鑑鏞有收取1000元之金額但係借款之辯詞為不可採
    之理由，詳予說明論述依據，足認上開證據資料並非於判決
    確定前已存在或成立而未及調查斟酌，亦非於判決確定後始
    存在或成立之事實、證據，依首揭刑事訴訟法第420 條第3 
    項之規定，自非同法條第1 項第6 款之「新事實」或「新證
    據」，聲請人徒以此部分為同法條第1 項第6 款之新事實為
    由聲請，當屬誤解。聲請人以其個人主觀之說詞認證人證詞
    反覆應有虛偽，甚至空言質疑員警承辦此案有所偏頗並據以
    聲請再審，自難謂有理由。
　㈣按關於證據之取捨、證據證明力之判斷，以及事實有無之認
    定，均屬事實審法院之職權，倘其取捨判斷與認定，並不違
    背論理法則及經驗法則，當事人尚不得僅因法院最終判決結
    果與其想像不一致，而逕認定事實審法院對證據的審酌有所
    違誤。本件再審聲請意旨無非認原判決就被告販賣第二級毒
    品罪之判決係不當，依刑事訴訟法第420條第1項第6款規定
    聲請再審。本院細究聲請意旨所指上開證據，業經原判決依
    調查之結果，本於論理法則、經驗法則及證據法則，經取捨
    後為事實之認定，已對卷附證據資料為價值判斷，並對聲請
    人不利之證據採酌據為論罪之依據，至與論罪證據不相容之
    論述或證據，縱屬對聲請人有利，仍無證據價值而不採，此
    係有意不採，並非疏而漏未審酌，聲請意旨事後重為爭執，
    對原判決認定之事實，片面為個人意見之取捨，及單憑己意
    所為之質疑，以圖證明其於原判決所為有利之主張為真實，
    難謂符合聲請再審之理由。且就上開證據本身形式上觀察，
    並無顯然可認為足以動搖原有罪確定判決，而為受判決人應
    受無罪、或免訴、或輕於原判決所認定罪名之有利結果，其
    再審之聲請，洵屬無據。
四、綜上所述，聲請人聲請再審意旨所稱之新證據，係就原確定
    判決證據取捨及證明力判斷職權行使之事項，徒憑己意再事
    爭執，恣意對卷內已經審酌之證據持相異之評價，又聲請再
    審意旨所指上開事證，無論係單獨或結合先前已經存在卷內
    之各項證據資料，予以綜合判斷，均未能因此產生合理之懷
    疑，而有足以推翻原判決所認事實之蓋然性，難認符合修正
    後刑事訴訟法第420 條第1 項第6 款規定之確定性、顯著性
    或明確性要件。從而，本件再審之聲請為無理由，應予駁回
    。
五、據上論斷，應依刑事訴訟法第434 條第1 項，裁定如主文。
中　　華　　民　　國　　111 　年　　7 　　月　　25　　日
                  刑事第二庭    審判長法  官  陳珍如
                                      法  官  包梅真
                                      法  官  黃裕堯
以上正本證明與原本無異。
如不服本裁定，應於收受本裁定後10日內向本院提出抗告狀。
　　　　　　　　　　　　　　　　　　　書記官  蔡孟芬
中　　華　　民　　國　　111 　年　　7 　　月　　25　　日